【裁判字號】    88,易,4633
【裁判日期】    890922
【裁判案由】    偽造文書
【裁判全文】
臺灣高雄地方法院刑事判決                        八十八年度易字第四六三三號
    公  訴  人  臺灣高雄地方法院檢察署檢察官
    被      告  乙○○
右列被告因偽造文書案件，經檢察官提起公訴（八十八年度偵字第二三０九二號）及
移送併案審理（八十八年度偵字第二九二一三號、八十九年度偵字第二六九七號、八
十九年度偵字第三０二四號），本院判決如左：
    主  文
乙○○共同偽造公印文，累犯，處有期徒刑肆月。扣案偽造之甲○○國民身分證壹張
沒收。
    事  實
一、乙○○前因竊盜案件，經臺灣高等法院高雄分院判處有期徒刑一年，於民國八十
    四年二月十五日縮刑期滿執行完畢。仍不知悔改，自八十五年九月起，乙○○即
    因逃亡案件經軍法機關通緝，為掩飾其通緝犯之身分，竟於八十八年九月中旬，
    與某年籍姓名不詳綽號「阿祥」之成年男子，共同基於偽造公印文、國民身分證
    之故意，由乙○○提供其友人甲○○之年籍及身分證統一編號等資料，以新台幣
    （下同）三萬元之代價，委由「阿祥」偽造甲○○之國民身分證一張，「阿祥」
    於取得乙○○所提供之甲○○相關資料後，旋即於不詳地點偽造具有「內政部印
    」公印文及貼有乙○○照片之甲○○國民身分證一張，並於偽造之甲○○國民身
    分證上加蓋「台北市政府」公印文之鋼印，完成後再由「阿祥」交予乙○○。嗣
    於八十八年九月十四日晚間十一時四十分許，警方於高雄市○○路與復興路口實
    施臨檢時，乙○○乃持前開偽造之甲○○國民身分證供警方核對而行使之，足以
    生損害於甲○○及戶政機關對國民身分證管理事務之正確性，嗣為警發覺乙○○
    所提出之甲○○國民身分證係偽造而查悉上情，並扣得偽造之甲○○國民身分證
    一張。
二、案經高雄市政府警察局移請臺灣高雄地方法院檢察署檢察官偵查起訴。
    理  由
一、右揭事實迭經被告被告乙○○於警、偵訊及本院審理中坦承不諱，核與被害人甲○○於警訊中之指述情形相符，並有偽造之甲○○國民身分證一張扣案可稽。事
    證明確，被告犯行洵堪認定。
二、按關於品行、能力、服務或其他相類之證書、介紹書，係指除例示性規定以外，
    所有公私機關所發給有關品行、能力、服務或其他相類之證書、介紹書而言，屬
    概括性規定，而國民身分證，係屬證明有關身分之證明文件，合先敘明。又被告
    乙○○以三萬元之代價，提供他人之年籍資料予「阿祥」，偽造有「內政部印」
    公印文及被告照片之身分證一張，並於其上加蓋「台北市政府」公印文之鋼印，
    復持以行使，核其所為，係犯刑法第二百十八條第一項之偽造公印文罪、第二百
    十六條、第二百十二條之行使偽造國民身分證罪。又被告與綽號「阿祥」之成年
    人，就上揭偽造國民身分證及偽造公印文之犯行間，有犯意之聯絡及行為之分擔
    ，皆為共同正犯。又被告偽造國民身分證復持以行使，其偽造之低度行為應為行
    使之高度行為所吸收，不另論罪。又其所犯上開偽造公印文與行使偽造國民身分
    證二罪間，有方法結果之牽連關係，應依刑法第五十五條之規定，從一重之偽造
    公印文罪處斷（司法院大法官會議議決釋字第八十二號解釋意旨及最高法院六十
    二年二月二十日刑庭庭長會議決議參照）。公訴人雖僅就被告行使偽造國民身分
    證之犯行提起公訴，然檢察官就犯罪事實一部起訴者，其效力及於全部，本件被
    告偽造公印文之犯行，與前揭論罪科刑之行使偽造國民身分證部分，有牽連犯之
    關係，已如前述，本院自應就屬裁判上一罪之偽造公印文部分一併加以裁判。又
    被告前因竊盜案件，經臺灣高等法院高雄分院判處有期徒刑一年，於八十四年二
    月十五日縮刑期滿執行完畢，有臺灣高等法院被告全國前案紀錄表可參，其受有
    期徒刑之執行完畢，五年內再犯本件有期徒刑以上之罪，為累犯，應依刑法第四
    十七條之規定，加重其刑。爰審酌被告因遭軍法機關通緝，為逃避警方之查緝，
    竟偽造他人之身分證件，並於警方臨檢時持以行使，足以生損害於甲○○及戶政
    機關對於國民身分證件管理之正確性，惟念其犯後坦承犯行，態度尚佳等一切情
    狀，量處如主文所示之刑。扣案偽造之甲○○身分證一張，為被告所有，業經被
    告供承在卷，且係供犯罪所用及因犯罪所得之物，爰依刑法第三十八條第一項第
    二、三款宣告沒收。至偽造國民身分證上所有之「內政部印」公印文及所蓋偽造
    「台北市政府」之公印文各一枚，係屬偽造身分證之一部分，已因身分證之沒收
    而包括在內，爰不重為沒收之諭知。
三、八十八年度偵字第二九二一三號、八十八年度偵字第二七八０四號移送併辦意旨
    另以：被告於八十八年四月十八日因竊盜案經警方逮捕，竟假冒「余明華」之名
    應訊，並於警訊筆錄偽造「余明華」之署押，嗣經高雄縣警察局仁武分局員警識
    破，竟再持偽造之「丙○○」駕駛執照供警方查核應訊，並於警訊筆錄偽造「丙○○」之署押，及八十九年度偵字第三０二四號移送併辦意旨另以：被告於八十
    八年三月二十一日因竊盜案經警逮捕，竟假冒「丙○○」之名應訊，並於警訊筆
    錄偽造「丙○○」之署押等情，因認與本件論罪科刑之行使偽造國民身分證部分
    有裁判上一罪關係而移送併辦。惟被告於八十八年度偵字第二九二一三號、八十
    八年度偵字第二七八０號、八十九年度偵字第三０二四號另涉偽造署押部分，與
    本件論罪科刑之行使偽造國民身分證，罪名有異，行為互殊，顯係基於各別之犯
    意所為；而被告於八十八年度偵字第二九二一三號、八十八年度偵字第二七八０
    四號涉嫌行使偽造「丙○○」駕駛執照之時間為八十八年四月十八日，與本件行
    使偽造「甲○○」國民身分證之八十八年九月十四日，已相距有五月之時間，且
    被告自承偽造之「丙○○」駕駛執照係於八十五年間購買，迄八十八年四月十八
    日因竊盜案被捕後持以行使，並於以「丙○○」之名義製作完畢警訊筆錄後，將
    偽造「丙○○」之駕駛執照損壞丟棄等情，是被告於八十八年九月間再委由「阿
    祥」偽造「甲○○」之國民身分證以供行使，顯係因「丙○○」之身分已因八十
    八年四月十八日之竊盜案經偵查機關偵查，致其掩飾之功用大減，始將該偽造之
    「丙○○」駕駛執照毀壞丟棄，再行購買他人偽造之國民身分證，以便逃避警方
    之查緝，故被告於八十八年九月再行購買「甲○○」之國民身分證並持以行使，
    顯亦係另起犯意之行為。從而，檢察官移送併辦之八十八年度偵字第二七八０四
    號、八十八年度偵字第二九二一三號、八十九年度偵字第三０二四號部分，均與
    本罪論罪科刑之行使偽造國民身分證部分，無裁判上之一罪關係，本院無從併予
    審理，爰退回檢察官另為妥適之處理。
據上論斷，應依刑事訴訟法第二百九十九條第一項前段，刑法第二十八條、第二百十
六條、第二百十二條、第二百十八條第一項、第四十七條、第五十五條、第三十八條
第一項第二款、第三款，罰金罰鍰提高標準條第一條前段，判決如主文。
本案經檢察官高碧霞到庭執行職務。
中      華      民      國    八十九    年      九      月    二十二    日
                                  臺灣高雄地方法院刑事第七庭
                                      法  官  曾  淑  娟
右正本證明與原本無異。
如不服本判決，應於判決送達後十日內，向本院提出上訴狀。
                                      書記官  陳  恩  如
中      華      民      國    八十九    年      九      月    二十二    日
附錄本判決論罪之法條：
刑法第二百十二條：
偽造、變造護照、旅券、免許證、特許證及關於品行、能力、服務或其他相類之證書
、介紹書，足以生損害於公眾或他人者，處一年以下有期徒刑，拘役或三百元以下罰
金。
刑法第二百十八條第一項：
偽造公印或公印文者，處五年以下有期徒刑。


司法院資訊處製作；財團法人民間司法改革基金會備份。
